【裁判字號】    99,台上,7615
【裁判日期】    991209
【裁判案由】    違反毒品危害防制條例
【裁判全文】
最高法院刑事判決            九十九年度台上字第七六一五號
上  訴  人  林金生
            林凱鴻
            陳正宗
            郭興明
            陳銘宏
上 列一 人
選任辯護人  張標全律師
上  訴  人  羅宏慶  男民國○○年○月○○日生
                    身分證統一編號：Ｚ000000000  
                    住高雄市苓雅區○○○路1之1號
            翁宏進  男民國○○年○月○日生
                    身分證統一編號：Ｚ000000000  
                    住高雄市左營區○○○路6巷83號7樓之2  
上列上訴人等因違反毒品危害防制條例案件，不服台灣高等法院
高雄分院中華民國九十九年五月十一日第二審判決（九十八年度
上訴字第一六０六、一六一一、一六二七號，起訴案號：台灣高
雄地方法院檢察署九十七年度偵字第二九八九九號、九十七年度
偵緝字第二九六四號、九十八年度蒞追字第九號），提起上訴，
本院判決如下：
    主  文
上訴駁回。
    理  由
一、林凱鴻、陳正宗、郭興明、陳銘宏、羅宏慶部分及林金生、
    翁宏進販賣第三級毒品部分
按刑事訴訟法第三百七十七條規定，上訴於第三審法院，非以判
決違背法令為理由，不得為之。是提起第三審上訴，應以原判決
違背法令為理由，係屬法定要件。如果上訴理由書狀並未依據卷
內訴訟資料，具體指摘原判決不適用何種法則或如何適用不當，
或所指摘原判決違法情事，顯與法律規定得為第三審上訴理由之
違法情形，不相適合時，均應認其上訴為違背法律上之程式，予
以駁回。本件原判決綜合全部卷證資料，認上訴人林凱鴻、陳正
宗、郭興明、陳銘宏、羅宏慶、林金生、翁宏進等七人有其事實
欄所載販賣第三級毒品各犯行，已詳所憑之證據與認定之理由
。就林金生、林凱鴻、翁宏進等三人否認全部犯罪，陳銘宏否認
部分犯罪之所辯，認不足採信，於理由內予以指駁、說明甚詳。
因而撤銷第一審之科刑判決，改判仍論處林凱鴻、陳正宗、郭興
明、陳銘宏、羅宏慶、林金生、翁宏進共同販賣第三級毒品（林
凱鴻、陳正宗、郭興明、陳銘宏均各十四罪，另三人各一罪，翁
宏進累犯）罪刑。
林金生上訴意旨略以：(一)、原判決理由欄先認林凱鴻、翁宏進於
民國九十七年十一月十五日之偵訊筆錄，對林金生而言均無證據
能力，又認有證據能力，自屬矛盾。(二)、卷內並無林金生與林凱
鴻聯絡毒品交易細節之通訊監察譯文，反有翁宏進與林凱鴻密集
談論毒品相關暗語之通訊監察譯文，可見林凱鴻係直接與翁宏進
交易，與林金生無關，郭興明供述其最後一次向翁宏進拿取第三
級毒品愷他命之時間在九十七年四月，故原判決認定林金生與林
凱鴻於九十七年八月間以行動電話聯絡毒品交易之事，與卷內證
據資料不符，有理由不備、矛盾之違法云云。林凱鴻上訴意旨略
稱：(一)、本件未查獲愷他命，何能證明林凱鴻所賣者即愷他命，
證人賴冠宇、賈宜宸、林美芳、陳三星、林俊緯、陸炤文、張瀚
等人九十七年十月七日所採尿液雖有愷他命之陽性反應，惟距原
判決認定林凱鴻販賣愷他命之日甚遠，能否以此認定彼等向林凱
鴻買入之物即愷他命，不無疑義，原判決未予說明釐清，尚屬理
由欠備。(二)、縱林凱鴻有販賣愷他命，但所賣數量甚少，且無法
確認是否可使購毒者上癮，原判決未依刑法第五十九條規定酌減
其刑，遽量處應執行有期徒刑十五年，實屬過重，有不適用法則
之違誤云云。陳正宗、郭興明上訴意旨略謂：陳正宗、郭興明受
林凱鴻雇用送毒品給客戶，此工作本身含有反覆實施之性質，各
個行為均包括在一個犯意之內，應屬實質上一罪，原判決未採納
此項主張而未說明其理由，有理由不備之違失云云。陳銘宏上訴
意旨略以：(一)、陳銘宏於九十七年八月十一日至高雄大帝國舞廳
上班後，即脫離林凱鴻等販毒圈子，原判決附表一編號 1、3、4
、5、7、9、12、13 等發生在九十七年九、十月間之販毒事件，
陳銘宏均未參與，有陳正宗、郭興明之證言及大帝國舞廳排班表
暨中央健保局高屏分局「保險對象投保歷史列印表」為證，原判
決未說明不能採納之理由，有理由不備之違失。(二)、原判決第七
十二頁第四至九行記載：「未扣案……林凱鴻等共同販賣海洛因
所得……應連帶沒收」，與認定所販賣者為愷他命者不符，亦非
適法云云。羅宏慶上訴意旨略謂：羅宏慶一時思慮未深，始觸犯
本案，犯罪時甫滿二十歲，並未飾詞卸責，係毒品交易之最下游
，犯罪所得甚少，客觀犯行與主觀惡性非重，原判決認不合於刑
法第五十九條酌減其刑之要件，難謂合法云云。翁宏進上訴意旨
略稱：原判決認定林金生先以行動電話與林凱鴻議定價格、數量
後，再由翁宏進與郭興明以電話明確交易細節，然理由欄對此事
實置而未論，且郭興明供述其最後一次向翁宏進拿取愷他命之時
間在九十七年四月，原判決認定翁宏進於九十七年八月間交付毒
品給郭興明，亦與卷證不符，均非適法云云。惟查：(一)、犯罪事
實之認定，證據之取捨及其證明力如何，乃事實審法院自由判斷
之職權，如其取捨不違背經驗法則與論理法則，即不得指為違法
，而據為上訴第三審之理由。原判決認定上訴人等七人均知愷他
命係第三級毒品，不得販賣，竟皆基於營利之犯意，、林金生
與翁宏進，林凱鴻與郭興明，分別共同基於販賣愷他命牟利之犯
意聯絡，於九十七年八月間，由林金生與林凱鴻議定買賣愷他命
之數量、價格後，再由林金生將三十公克愷他命交給翁宏進持往
高雄市鼓山區○○○路及美術館路口之7-11便利商店前，交給依
林凱鴻指示前往交易之郭興明。、林凱鴻向林金生、郭興明或
他人買入愷他命後，與購毒者約定交易數量、價格，再指示郭興
明、陳正宗或陳銘宏將愷他命持往約定地點交給購毒者並收取價
金，而共同販賣愷他命給林美芳等人，合計十四次，林凱鴻不定
期給付郭興明、陳正宗、陳銘宏新台幣（下同）數百元現款，或
帶同吃喝玩樂，作為郭興明、陳正宗、陳銘宏之報酬。、羅宏
慶基於營利犯意，以每公克三百元價格向林凱鴻等人販入愷他命
後，於九十七年八月初某日，在高雄縣鳳山市衛武營旁，以每公
克三百五十元價格販賣二公克愷他命給綽號「寶兒」之成年女子
等情，已說明本於調查所得心證，分別定其取捨而為事實判斷之
理由。並就確認之事實，說明林金生與翁宏進間，林凱鴻與郭興
明、陳正宗、陳銘宏間，就上揭犯行分別有共同之犯意聯絡，並
分擔部分犯行，應各就販賣行為同負其責而為正犯之論據。所為
論斷，核無違背客觀存在之經驗法則與論理法則，自屬原審採證
、認事之適法職權行使，不容任意指摘為違法。(二)、原判決第十
七頁第十五行以下有關林凱鴻、翁宏進於九十七年十一月十五日
之偵訊供述，對林金生而言如何具有證據能力，詳加論述，故原
判決第十七頁第十四行記載：林凱鴻、翁宏進於九十七年十一月
十五日之偵訊供述，對林金生而言，「無證據能力」等語，乃文
字上之誤植。且依原判決之事實認定與理由所載，上訴人等所販
賣者皆為愷他命，故原判決第七十二頁第六行記載為「海洛因」
，亦係顯然之錯誤。以上皆可由原審以裁定更正之，不得執此為
合法之第三審上訴理由。(三)、認定犯罪事實所憑之證據，並不以
直接證據為限，即綜合各種間接證據，本於推理作用，為認定犯
罪事實之基礎，如無違背一般經驗法則，尚非法所不許。本件所
有上訴人或證人均稱彼等買賣之物為愷他命，且卷附通訊監察譯
文所載談話暗語亦指愷他命，賴冠宇等人之尿液皆有愷他命陽性
反應，原判決乃綜合卷內所有證據資料，審酌判斷，據以認定上
訴人等人所販賣者係愷他命，尚無違法。(四)、量刑之輕重，屬事
實審之職權，原判決以上訴人等七人之責任為基礎，說明審酌刑
法第五十七條所列各款事項而為刑之量定，既未逾越法定刑度，
亦未濫用其權限，即無違法。又刑法第五十九條減輕其刑之規定
，必須犯罪另有其特殊之原因與環境等，在客觀上足以引起一般
同情，認為即予宣告法定最低刑期，猶嫌過重者，始有其適用，
此屬事實審法院得依職權審認、裁量之事項。原審未認林凱鴻、
羅宏慶販賣第三級毒品之犯行，客觀上有何足以引起一般同情之
可堪憫恕情形，乃未適用該規定酌減其刑，不生違背法令之問題
。(五)、集合犯係指立法者所制定之犯罪構成要件中，本就預定有
數個同種類之行為將反覆實行之犯罪而言，將各自實行犯罪構成
要件之多數行為，解釋為集合犯，而論以一罪。觀諸毒品危害防
制條例所定販賣毒品罪之構成要件文義，無從認定立法者本即預
定該犯罪之本質，必有數個同種類行為而反覆實行之集合犯行，
故販賣毒品罪難認係集合犯，原判決論以數罪，於法無違。(六)、
卷附中央健保局高屏分局「保險對象投保歷史列印表」或高雄大
帝國舞廳之排班表，祇能證明陳銘宏曾在高雄大帝國舞廳任職，
然陳銘宏改至該舞廳任職之事實，與其有無繼續與林凱鴻等人共
同販賣愷他命，並無必然關連，此等文書即不能為陳銘宏有利之
證明。陳正宗、郭興明自警詢至第一審，從未提及陳銘宏於九十
七年八月起脫離該販毒集團，至原審始改稱陳銘宏去舞廳上班後
或上班一星期後，即未再與其等一起販賣毒品，原判決本其取捨
證據之職權行使，認不足採信，雖未說明其理由而有微瑕，然於
判決結果並無影響，仍不能據為合法之第三審上訴理由。上訴人
等七人其餘上訴意旨，就屬原審採證、認事職權之適法行使及原
判決已說明事項，徒憑己見，任意指摘為違法，且仍為單純事實
之爭執，均非適法之第三審上訴理由。應認林凱鴻、陳正宗、郭
興明、陳銘宏、羅宏慶部分及林金生、翁宏進販賣第三級毒品部
分之上訴均違背法律上之程式，予以駁回。
二、林金生、翁宏進轉讓第三級毒品部分
按刑事訴訟法第三百七十六條所列各罪之案件，經第二審判決者
，不得上訴於第三審法院，法有明文。林金生、翁宏進轉讓第三
級毒品部分，原審係依毒品危害防制條例第八條第三項論處罪刑
，核屬刑事訴訟法第三百七十六條第一款之案件，依首開說明，
既經第二審判決，自不得上訴於第三審法院，林金生、翁宏進竟
復提起上訴，顯為法所不許。林金生、翁宏進轉讓第三級毒品部
分之上訴為不合法，應予駁回。
據上論結，應依刑事訴訟法第三百九十五條前段，判決如主文。
中    華    民    國  九十九  年   十二   月    九    日
                      最高法院刑事第十二庭
                          審判長法官  賴  忠  星  
                                法官  呂  丹  玉  
                                法官  吳      燦  
                                法官  蔡  名  曜  
                                法官  葉  麗  霞  
本件正本證明與原本無異
                                      書  記  官  
中    華    民    國  九十九  年   十二   月   十三   日
                                                      Q

司法院資訊處製作；財團法人民間司法改革基金會備份。
